【裁判字號】    95,簡上,198
【裁判日期】    951130
【裁判案由】    債務人異議之訴
【裁判全文】
臺灣高雄地方法院民事判決             95年度簡上字第198號
上  訴  人  甲○○
                        號
被上訴人    丙○○
訴訟代理人  乙○○○
當事人間請求債務人異議之訴事件，上訴人對於民國95年7 月26
日本院95年度鳳簡字第1243號第一審判決提起上訴，本院民國95
年11月22日言詞辯論終結，判決如下：
    主  文
上訴駁回。
第二審訴訟費用由上訴人負擔。
  事實及理由
一、上訴人主張：上訴人與被上訴人均參加以訴外人黃柯玉梅為
    會首之互助會，每會新台幣 (下同)1 萬 元，上訴人參加3
    會，上訴人標得其中2 會，尚有一會為活會，被上訴人為活
    會會員，上訴人得標後，雖有死會會款未繳納，惟會首倒會
    後，其他會員尚積欠上訴人會款，上訴人自得予以抵銷，被
    上訴人不得請求死會會款之全額。又上訴人收到被上訴人聲
    請法院核發之支付命令，已逾異議時間，致無從異議而確定
    。被上訴人以該確定之支付命令為執行名義，聲請法院強制
    執行查封上訴人之不動產，於法未合。爰依強制執行法第14
    條之規定，請求判決本院95年度執字第35173 號強制執行事
    件之執行程序應予撤銷。並於本院聲明：（一）原判決廢棄
    。（二）本院95年度執字第35173 號強制執行程序應予撤銷
    。
二、被上訴人則抗辯：上訴人積欠之會款已達2 期，依民法第70
    9 條之9 第3 項之規定，自得向上訴人請求全部之會款。並
    於本院聲明：上訴駁回。
三、按執行名義成立後，如有消滅或妨礙債權人請求之事由發生
    ，債務人得於強制執行程序終結前，向執行法院對債權人提
    起異議之訴。債務人對於支付命另未於法定期間合法提出異
    議者，支付命令與確定判決有同一之效力，民事訴訟法第52
    1 條定有明。亦即債權人以支付命令為執行名義聲請為強制
    執行者，債務人如欲提起異議之訴，須以其主張消滅或妨礙
    債權人請求之事由，係發生於支付命令後者始得為之，若其
    主張此項事由在支付命令之前即已存在，則為執行名義之支
    付命令縱有不當，亦非異議之訴所能救濟。
四、查：被上訴人係以本院95年度促字第17122 號確定之支付命
    令為執行名義，聲請法院對上訴人所有之不動產為查封拍賣
    之強制執行程序，有本院95年度促字第17122 號支付命令及
    95年度執字第35173 號卷宗可證。而上訴人提起債務人異議
    之訴，對於積欠會款之事實並未爭執，而所主張是否有積欠
    會款達2 期，使得未到期之會款視為全部到期，及上訴人積
    欠之會款得否以對其他互助會員之會款債權予抵銷之事實，
    既在
    本件執行名義即95年度促字第17122 號支付命令確定前即已
    存在，依前揭說明，自不得依強制執行法第14條之規定，提
    起債務人異議之訴。
五、又按若執行名義並未成立，債權人竟聲請對債務人強制執行
    ，而侵害債務人之權利，僅係債務人得否依強制執行法第12
    條第1項規定聲明異議而已，尚非得提起債務人異議之訴。
    上訴人主張上訴人收受本院95年度促字第17122 號之支付命
    令時，已逾異議期間，致無從異議，該支付命令送達不合法
    ，執行名義尚未成立，被上訴人竟據以對上訴人聲請強制執
    行之事實，縱屬實在，亦僅得依強制執行法第12條規定聲明
    異議之問題，尚不得據以提起債務人異議之訴。
六、綜上，上訴人依強制執行法第14條之規定，請求判決本院95
    年度執字第35173 號強制執行事件之執行程序應予撤銷，並
    無理由。原審為上訴人敗訴之判決，並無違誤，上訴意旨，
    指摘原判決不當，求予廢棄改判，為無理由，應予駁回。
七、據上論結，本件上訴為無理由，依民事訴訟法第436 條之1
    第3 項、第449條第1項、第78條，判決如主文。
中    華    民    國    95    年    11    月    30    日
                        鳳山分庭審判長法  官  朱玲瑤
                                      法  官  廖建瑜
                                      法  官  呂憲雄
正本係照原本作成。
本判決不得上訴。
中    華    民    國    95    年    11    月    30    日
                                      書記官  吳金霞


司法院資訊處製作；財團法人民間司法改革基金會備份。
